【裁判字號】    98,交聲,132
【裁判日期】    980827
【裁判案由】    聲明異議
【裁判全文】
臺灣屏東地方法院交通事件裁定         98年度交聲字第132號
原處分機關  交通部公路總局高雄區監理所屏東監理站
異  議  人  甲○○
即受處分人
上列受處分人因違反道路交通管理處罰條例案件，對於交通部公
路總局高雄區監理所屏東監理站於民國98年4 月2 日所為之處分
（原處分案號：屏監違字第裁82- VP0000000 號）聲明異議，本
院裁定如下：
    主  文
原處分關於罰鍰之處罰，越逾新臺幣壹仟捌佰元部分撤銷。
前項撤銷部分，甲○○不罰。
其餘異議駁回。
    理  由
一、原處分意旨略以：異議人即受處分人（下稱：異議人）甲○
    ○於民國（下同）97年11月6 日8 時55分許，駕駛車號D9-9
    355 號自用一般小客車行經屏東縣屏85線、屏83線路口時，
    經屏東縣政府警察局交通隊舉發有「駕車行經有燈光號誌管
    制之交岔路口闖紅燈」之違規，有屏警交字第VP0000000 號
    違規單可參，並經舉發單位查復依法舉發無誤。本站爰依道
    路交通管理處罰條例（下稱：「處罰條例」）第53條第1 項
    暨違反道路交通管理事件統一裁罰基準表第53條第1 項規定
    ，裁處異議人繳納罰款新台幣（下同）5,400 元，並依道路
    交通管理處罰條例第63條第1 項共記違規點數3 點，核無違
    誤。
二、異議意旨詳如「交通違規聲明異議狀」所載（如附件）。
三、查異議人甲○○97年11月6 日8 時55分許，駕駛車號D9-935
    5 號自用一般小客車行經屏東縣屏85線、屏83線路口時，被
    舉發「駕車行經有燈光號誌管制之交岔路口闖紅燈」違規等
    情，有屏東縣政府警察局交通隊屏警交字第VP0000000 號違
    規事件舉發通知單暨採證照片附卷可按，並據異議人於訊問
    時亦自承上揭闖紅燈違規事實（本院98年5 月5 日訊問筆錄
    第4 頁參照），上揭舉發違規事件通知單舉發無誤，可信為
    真實，原處分機關依違反道路交通管理處罰條例第53條第1
    項規定裁處罰鍰，並依同條例第63條第1 項規定，記違規點
    數3 點等處分，固非無據；惟原處分機關依「違反道路交通
    管理事件統一裁罰基準表」第53條第1 項，逕裁以法定最高
    罰額5,400 元，無非以：原舉發單位逕行舉發時已指定應到
    案日期為98年1 月2 日，異議人逾越應到案期限60日以上逕
    行裁決等情為據，然查：
  (一)按逕行舉發者，應按已查明之資料填註車牌號碼、車輛種類
    、車主姓名及地址，並於通知單上方空白處加註逕行舉發之
    文字後，由舉發機關送達被通知人；又處理違反道路交通管
    理事件，有關文書送達之程序，依行政程序法之規定，此觀
    諸違反道路交通管理事件統一裁罰基準及處理細則第11條第
    1 項第4 款、第5 條規定自用。而觀諸行政程序法第72條第
    1 項本文規定「送達，於應受送達人之住居所、事務所或營
    業所為之。」；同法第73條第1 項規定「於應送達處所不獲
    會晤應受送達人時，得將文書付與有辨別事理能力之同居人
    、受僱人或應送達處所之接收郵件人員。」；同法第74條第
    1 項與第2 項則規定「送達，不能依前二條規定為之者，得
    將文書寄存送達地之地方自治或警察機關，並作送達通知書
    兩份，一份黏貼於應受送達人住居所、事務所、營業所或其
    就業處所門首，另一份交由鄰居轉交或置於該送達處所信箱
    或其他適當位置，以為送達。前項情形，由郵政機關為送達
    者，得將文書寄存於送達地之郵政機關」。準見，行政文書
    由郵政機關送達者，於行寄存送達時，應踐行上開通知之形
    式要件，始臻適法。又關於已經作成送達通知書2 份，並已
    黏貼門首，及交由鄰居轉交或置於信箱等適當位置之事實，
    應由行政機關負舉證責任，自不待言。
  (二)查異議人因上開闖紅燈違規事件，經警逕行舉發，而上開舉
    發通知單由台灣郵政股份有限公司郵政人員掛號信件投郵，
    依異議人當時之戶籍址屏東市○○路91號投郵，經2 日2 次
    投送因無得會晤異議人或其同居家屬、受僱人或接收郵件之
    人，郵務人員乃將系爭舉發通知單寄存於當地郵政機關「屏
    東林森路郵局」，並製作送達通知書2 份，其中一份黏貼上
    址門首，另一份投置於上址信箱等情，固據證人即郵政人員
    翁千豐到院證述（本院卷98年5 月5 日訊問筆錄第3 頁參照
    ）。但異議人堅詞否認有此送達通知書黏貼門首及置入信箱
    之事實；而原舉發單位或郵政人員亦未提出照片等證據以證
    明確有黏貼送達通知書之事證以實其說。關於郵政人員有無
    踐行行政程序法第74條第1 項之形式要件即未可知；再者，
    郵政人員僅係將送達通知書中之一份「夾在信箱口」等情，
    已據該證人翁千豐證述綦詳，惟此核與行政程序法第74條第
    1 項規定須「置於該送達處所信箱」之規定亦未盡相符，且
    易於掉落遺失，準見上揭寄存送達程序難謂適當，異議人辯
    稱未收受系爭舉發通知單等情，非無可信。
  (三)查系爭舉發違規事件係以科學儀器採證後逕行舉發，受處分
    人須賴舉發通知單之送達始能知悉違規事實及應到案期限。
    但系爭舉發通知單既未合法送達與異議人有如前述，則單記
    「應到案日期：98年1 月2 日前」之記載，不生指定效力，
    準此，異議人是否逾越應到案期限及其日數，即屬無得起算
    認定，原處分機關認定異議人逾越應到案期限60日以上經逕
    行裁決，裁處異議人法定最高罰額，難謂適當。
四、綜上所述，本件異議人上開闖紅燈違規事實明確，異議人亦
    陳明願意受罰，原處分機關依據道路交通管理處罰條例第53
    條第1 項規定，所處罰鍰在1,800 元數額及依同條例第63條
    第1 項規定，併處記違規點數3 點之處分，核無不當，應予
    維持；但其中罰鍰超逾1,800 元部分，因無得認定異議人有
    逾越應到案期限，此部分之處分尚非允洽，異議意旨聲明不
    服求予撤銷，非無理由，應由本院撤銷此部分不當罰鍰之處
    分；其餘異議部分核無理由，應予駁回。
五、依道路交通案件處理辦法第19條、第20條前段，裁定如主文
    。
中    華    民    國    98    年    8     月    27    日
                    交通法庭    法  官  朱盈吉
以上正本證明與原本無異。
如不服本裁定應於收受送達後5 日內向本院提出抗告書狀敘述抗
告之理由抗告於台灣高等法院高雄分院。
中    華    民    國    98    年    8     月    27    日
                                書記官  林祥玉


司法院資訊處製作；財團法人民間司法改革基金會備份。
